【裁判字號】    89,上易,747
【裁判日期】    890405
【裁判案由】    詐欺
【裁判全文】
臺灣高等法院刑事判決                  八十九年度上易字第七四七號
    上訴人
    即被告  甲○○
    選  任
    辯護人  邱創舜
右上訴人，因自訴人乙○○自訴詐欺案件，不服臺灣台北地方法院八十八年度自字第
九四九號，中華民國八十九年一月二十一日第一審判決提起上訴，本院判決如左：
    主      文
原判決撤銷。
甲○○無罪。
    理      由
一、自訴意旨詳如附件自訴狀。
二、本件自訴人乙○○認被告甲○○涉有詐欺犯行無非以被告持來調借現款之支票（
    如附件）早於八十七年十一月即已拒絕往來，則八十八年六月間調現時即有不法
    所有意圖等情為論據。
三、訊據上訴人即被告甲○○（下稱被告）堅決否認有詐欺犯行辯稱：兩造為十多年
    好友，相互融通資金頻繁，均有信用，以拒絕往來支票調現自訴人知情只作憑證
    用，原擬屆期以現金換回，雖屬拒絕往來戶八十八年七月十八日也經自訴人兌領
    三十六萬元之支票系爭支票雖不能依約償付，因被告生病住院所致，自訴人不知
    情產生誤會，今已全額償還有收據為憑等語置辯。
四、按犯罪事實，應依證據認定之，無證據不得推定其犯罪事實。又不能證明被告犯
    罪者、應諭知無罪之判決，刑事訴訟法第一百五十四條、第三百零一條第一項分
    別定有明文。再告訴人之告訴，本以使被告受刑事訴追為目的，故其陳述是否與
    事實相符，自應調查其他證據，以資審認，苟其所為攻擊之詞，尚有瑕疵，則在
    此瑕疵未予究明以前，即不能遽採為斷罪之基礎（最高法院六十九年臺上字第一
    五三一號判決參照）。又刑去上詐欺罪嫌之成立，須以行為人自始基於不法所有
    之意圖，以詐術使人交付財物，始能構成，因此民事債務當事人間，若有未依債
    務本旨履行給付之情形，在一般社會經驗而言，原因非一；其因不可歸責之事由
    無法給付，或因合法得對抗他造主張抗辯而拒絕給付，甚至債之關係成立後，始
    行惡意遲延給付，皆有可能，非必出於自始無意給付之詐欺犯罪一端。本件被告
    向自訴人借錢每年至少一、二次，來往十多年為自訴人於本院陳明，自訴人亦不
    否認兌現三十六萬元已拒絕往來戶之支票，又有中興商業銀行現金收入及支出傳
    票影本在卷可稽，自訴人出借金錢既不問被告之用途，足憑彼此十分信任，而支
  票雖為支付工具然以之作憑證亦有可能，被告辯明，雖為拒絕往來戶支票，自訴
    人知情願以可徵借款之際並無陷於錯誤，此次因被告生病就醫，自訴人不知其情
    遍尋無著始而誤會被告行騙，自核與詐欺罪之構成有間。今方已法償解決糾紛
    尤認本件為民事問題與刑責無涉。原判決未能詳加調查認定徒憑自訴人之指陳，
    遽予論罪已有失入，被告上訴意旨指摘原判決未洽經核非無理由，緩將原判決撤
    銷改判諭知被告無罪之判決，用期適法。
據上論斷，應依刑事訴訟法第三百六十九條第一項前段，第三百六十四條第三百零一
條第一項判決如主文。
中     華     民     國    八十九   年       四       月       五       日
                            臺灣高等法院刑事第十八庭
                                審判長法  官  吳      敦
                                      法  官  林  陳  松
                                      法  官  吳  明  峰
右正本證明與原本無異。
不得上訴。
                                      書記官  李  華  安
中     華     民     國    八十九   年       四       月       八       日


司法院資訊處製作；財團法人民間司法改革基金會備份。
